【裁判字號】    94,上易,1509
【裁判日期】    950323
【裁判案由】    詐欺等
【裁判全文】
臺灣高等法院臺中分院刑事判決        94年度上易字第1509號
上  訴  人
即  被  告  庚○○
上列上訴人因詐欺等案件，不服臺灣苗栗地方法院94年度易字第
443號中華民國94年5月31日第一審判決（起訴案號：臺灣苗栗地
方法院檢察署93年度偵字第4380號），提起上訴，本院判決如下
：
    主  文
原判決撤銷。
庚○○連續意圖為自己不法之所有，以詐術使人將本人之物交付
，累犯，處有期徒刑壹年肆月；又連續意圖為自己不法之所有，
而侵占自己持有他人之物，累犯，處有期徒刑捌月。應執行有期
徒刑壹年拾月。
    犯罪事實
一、庚○○民國（下同）91年間，因詐欺案件，為臺灣臺北地方
    法院判處有期徒刑4月，如易科罰金以300元折算1日確定，
    於同年7月24日易科罰金執行完畢，復於92年間透過LOVEMAT
    CH網站與戊○○相識，並進而認識戊○○之同事丁○○。庚○○竟基於意圖為自己不法所有之概括犯意，於92年間起，
    連續向戊○○及丁○○訛稱伊很會投資基金股票、買賣股票
    零股轉手間可賺取差價以及可代為操作特定如華映、友訊、
    力晶等股票等語，致使戊○○及丁○○陷於錯誤，連續於附
    表一、二之時間匯入該表所示之金額匯款進入庚○○之帳戶
    ，造成戊○○、丁○○受有如附表一、二所載之金額之損害
    。
二、庚○○復基於意圖為自己不法所有，且基於概括犯意，於93
    年6月間以幫戊○○向雄獅旅行社人員代辦國外旅遊之機會
    ，將持有戊○○及乙○○所匯之代辦團費共6萬3450元（詳
    附表三，參加團員為戊○○、鄭女之母親丙○○及丙○○之
    朋友甲○○、乙○○分別於93年6月30日、同年7月2日、同
    年8月16日三次匯入），庚○○即先後於匯入時分三次予以
    挪為自己期貨投資之用，其中除僅支付1000元予雄獅旅行社
    外，其餘之款項均全部予以侵占入己。
三、庚○○於收受戊○○、丁○○前揭匯款後，並未用於投資股
    票、公債、基金或代辦出國事宜，而將前開金錢投資地下期
    貨，後因虧損龐大，未再與戊○○連絡，嗣戊○○另向雄獅
    旅行社查詢始知受騙，後於93年10月18日晚上6時許，為警
    在苗栗縣苗栗市○○里○○路523巷3號查獲，並扣得臺灣銀
    行民生分行（帳號：000000000000號、戶名：庚○○）存摺
    2本及提款卡1張、合作金庫苗栗分行（帳號：000000000000
    0號、戶名：庚○○）存摺1本、提款卡1張及華僑銀行復興分
    行（帳號：00000000000000號、戶名：羅良宗）存摺2本。
四、案經內政部警政署刑事警察局移送臺灣苗栗地方法院檢察署
    檢察官偵查起訴。
    理 由
一、程序方面：
    按證人即被害人戊○○、丁○○、丙○○、甲○○及乙○○
    等人，於警詢時之陳述，均係審判外之陳述，原無證據能力
    。但依據刑事訴訟法第159條之5第1項之規定：「被告以外
    之人於審判外之陳述，雖不符前四條之規定，而經當事人於
    審判程序同意作為證據，法院審酌該言詞陳述或書面陳述作
    成時之情況，認為適當者，亦得為證據」、同條第2項之規
    定：「當事人、代理人或辯護人於法院調查證據時，知有第
    159條第1項不得為證據之情形，而未於言詞辯論終結前聲明
    異議者，視為有前項之同意」。而被告於原審及本院調查證
    據時，未對前述被害人戊○○、丁○○、丙○○、甲○○及
    乙○○等人之警詢陳述，有關犯罪事實方面之陳述，表示異
    議。且被害人戊○○、丁○○、丙○○、甲○○及乙○○等
    5人之警詢時的陳述，與被告自白之事實並無不符之處，本
    院自得將之作為證據，附此敘明。
二、上開事實，業據上訴人即被告（以下簡稱被告）庚○○於警
    詢及偵查之供述筆錄：坦承上揭全部犯罪事實，核與戊○○
    、丁○○警詢及偵查之指述以及被害人丙○○、甲○○及乙○○於警詢之指述相符，復有臺灣銀行民生分行（帳號：00
    0000000000號、戶名：庚○○）存摺2本及提款卡1張、合作
    金庫苗栗分行（帳號：0000000000000號、戶名：庚○○）
    存摺1本、提款卡1張及華僑銀行復興分行（帳號：00000000
    000000號、戶名：羅良宗）存摺2本，丁○○中國農民銀行
    93年4月5日金額22萬4千元匯條回條、中國農民銀行戶名丁○○之薪資轉帳活期儲蓄存款存摺1本、戊○○匯款之中國
    農民銀行93年1月28日匯款條回條、中國國際商業銀行93年3
    月5日國內匯款申請書、中國農民銀行戶名戊○○之薪資轉
    帳活期儲蓄存款存摺影本、乙○○郵局93年7月2日郵政國內
    匯款執據、國外旅遊定型化契約、北海道行程資料各1份在
    卷可稽且有戊○○與被告往來之電子郵件附卷可憑，被告上
    開犯行，堪予認定。
三、公訴意旨雖認、起訴書所載附表一編號三、四、五、六、
    七、八、十三、十四以及附表二編號二、三、四金額欄尾數
    之17元，附表一編號十金額欄尾數之30元、附表二編號一金
    額欄尾數之130元，係被告所詐欺，惟查：附表一編號三、
    四、五、六、七、八、十三、十四以及附表二編號二、三、
    四金額欄尾數之17元均為轉帳手續費，附表一編號十金額欄
    尾數之30元係匯款手續費（詳見鄭戊○○之電子信箱郵件「
    93年度偵字第4380號卷第60頁、及卷匯款單據、以及被告臺
    灣銀行民生分行「帳號：000000000000號、戶名：庚○○」
    存摺、合作金庫苗栗分行「帳號：0000000000000號、戶名
    ：庚○○」存摺1本明細）、附表二編號一金額欄尾數之130
    元亦係匯款之手續費（詳見本院審理卷第60頁被告合作金庫
    苗栗分行「帳號：0000000000000號、戶名：庚○○」存摺
    明細影本所示93年4月5日之丁○○匯款款項），均轉帳人或
    匯款人交付金融機構之款項，並非被告所詐欺之金額，公訴
    意旨認係被告詐欺之金額，尚有誤會。、起訴意旨另重覆
    認定起訴書附表一編號九及編號十五之金額，此觀被告於本
    院審理時供稱：「（問三月二十二日35000元的部分有幾筆
    ？）一筆。」等語（詳見本院審理卷第56頁），以及被告合
    作金庫苗栗分行「帳號：0000000000000號、戶名：庚○○
    」存摺明細影本所示93年3月22日之戊○○丁○○匯款款項
    僅有一筆自明（詳見本院審理卷第60頁）。、附表三所示
    之金額分別於93年6月30日、7月2日、8月6日，且係於每筆
    進入被告之戶頭，即由被分開挪用侵占，亦據被告於本院審
    理中供稱：「（問：是否93年6月30日、93年7月2日、93年8
    月16日匯給你的？）他們是分開匯的，但是時間我不是很清
    楚了。（問：錢用到哪裡去？）我還給他們了。（問：錢剛
    匯給你的時候，將錢用到哪裡去了？）我有先拿去做期貨用
    ，後來我也有還給他們。（問：是否每筆金額進來就先挪用
    ？）應該是。（問：「提示被告臺灣銀行存款簿」是否於93
    年6月30日、93年7月2日、93年8月16日匯進去的？）是。」
    等語自明（詳見本院審理卷第55頁），從而起訴意旨認被告
    係一次侵占云云，復有誤會，併此指明。
四、核被告庚○○所為，就犯罪事實一係犯刑法339條第1項詐欺
    罪，就犯罪事實二係犯刑法335條第1項侵占罪。其先後多次
    詐欺及先後3次侵占犯行，均時間緊接，所犯亦分別屬犯罪
    構成要件相同之罪，顯係基於概括犯意為之，均應論以連續
    犯，並加重其刑。被告所犯二罪間，犯罪各別，罪名不同，
    應分論併罰。又被告於91年間，因詐欺案件，為臺灣臺北地
    方法院判處有期徒刑4月，如易科罰金以300元折算1日確定
    ，於同年7月24日易科罰金執行完畢有臺灣高等法院被告全
    國前案紀表1份在卷可稽，五年以內再犯本件有期徒刑以上
    之罪，為累犯，依刑法第47條規定加重其刑。原審判決認被
    告詐欺、侵占均罪證明確予以論罪科刑固非無見，惟查：
    、原審判決書之附表一編號三、四、五、六、七、八、十三
    、十四以及附表二編號二、三、四金額欄尾數之17元均為手
    續費，原審判決書之附表一編號十金額欄尾數之30元、原審
    判決書之附表二編號一金額欄尾數之130元係匯款之手續費
    ，業經詳述如理由欄三所示，均非被告所詐欺之金額，原審
    判決認係被告詐欺之金額，顯有未洽。、原審判決重覆認
    定原審判決書之附表一編號九及編號十五之金額，亦經本院
    詳述如理由欄三所示，原審判決就此部分之認定，亦有違誤
    。、附表三所示之金額分別於93年6月30日、93年7月2日
    、93年8月6日，個別匯進被告之上帳戶，且立即由被告分三
    次挪用侵占，復經本院詳述如前理由欄三所示，原審判決就
    此部分認定，復有違誤。、扣案之臺灣銀行民生分行（帳
    號：000000000000號、戶名：庚○○）存摺2本及提款卡1張
    、合作金庫苗栗分行（帳號：000000000000 0號、戶名：庚○○）存摺1本、提款卡1張及華僑銀行復興分行（帳號：00
    000000000000號、戶名：羅良宗）存摺2本，固係被告所有
    ，且供被告匯款以及提款所用，然上開扣案物，依卷附存摺
    來往明細以觀，另有供被告為其他非本件犯罪所用之金錢來
    往，顯非專供被告為本件犯行所用，原審予以宣告沒收，亦
    有未洽。被告上訴主張：「我願意賠償被害人，但是可能需
    要一段時間，前次開庭我也有說要與當事人談和解，現在還
    在談，希望能夠開壹個協調會。」等語，且請求諭知緩刑之
    宣告，惟查：被告前已有如犯罪事實欄所載之犯罪紀錄，且
    屬累犯，顯不符緩刑之規定，另被告自案發後迄今，二年餘
    均未與被害人達成和解，且被告於本院審理時復供稱：「他
    要我馬上還給他，但是我沒有辦法，我們也有說每個月還，
    後來他打電話到我家，也到里長家談這些事情，所以後來才
    會在電話上有爭執」等語（詳見本院審理卷第57頁），是其
    主張願與被害人和解云云，亦非可採，其上開上訴均無理由
    ，惟原審判決既有上開可議之處，自應由本院將原審判決予
    以撤改判，審酌被告已有如犯罪事欄所載之犯行，並其詐欺
    如附表一、二所示之金額，侵占附表三所示之扣除己付雄獅
    旅行社之一千元之金額，及其犯罪之動機、目的、手段，犯
    罪後未與被害人達成民事和解，賠償被害人之損失，並其於
    本院審理坦承犯行等一切情狀，就詐欺部分量處有期徒刑壹
    年肆月；就侵占部分，量處有期徒刑捌月，並定其應執行有
    期徒刑壹年拾月。扣案之臺灣銀行民生分行（帳號：000000
    000000號、戶名：庚○○）存摺2本及提款卡1張、合作金庫
    苗栗分行（帳號：0000000000000號、戶名：庚○○ ）存摺
    1本、提款卡1張及華僑銀行復興分行（帳號：000000000000
    00號、戶名：羅良宗）存摺2本，固係被告所有，且分別被
    害人等遭騙及侵占而為匯款之帳戶以及被告提款所用，然上
    開扣案物品，依卷附存摺來往明細，尚有供被告其他非供本
    件犯罪金錢來往所用，並非專供被告為本件犯行所用，被告
    尚供有其他債權債務所用，應不予併為沒收之宣告。
三、據上論斷，應依刑事訴訟法第369條第1項前段、第364條、
    第299條第1項前段、刑法第56條、第335條第1項、第339條
    第1項、第47條、第51條第5款，罰金罰鍰提高標準條例第1
    條前段。
本案經檢察官己○○到庭執行職務。
中    華    民    國    95    年    3    月    23    日
            刑事第三庭  審判長法  官  王  增  瑜
                              法  官  陳  欣  安
                              法  官  胡  忠  文
上列正本證明與原本無異。
不得上訴。
                              書記官  陳  麗  玉
中    華    民    國    95    年    3    月    24     日
附記論罪之法條全文
刑法第335條：
意圖為自己或第三人不法之所有，而侵占自己持有他人之物者，
處5 年以下有期徒刑、拘役或科或併科1 千元以下罰金。
前項之未遂犯罰之。
刑法第339條：
意圖為自己或第三人不法之所有，以詐術使人將本人或第三人之
物交付者，處5 年以下有期徒刑、拘役或科或併科1 千元以下罰
金。
以前項方法得財產上不法之利益或使第三人得之者，亦同。
前二項之未遂犯罰之。
附表一
  ┌──┬──────┬───┬──────┬──────┐
  │編號│ 匯款時間   │ 金額 │被告謊稱用途│匯入被告帳戶│
  ├──┼──────┼───┼──────┼──────┤
  │ 一 │93年1月5日  │30000 │投資股票    │臺灣銀行民生│
  ├──┼──────┼───┼──────┼──────┤
  │ 二 │同年1月7日  │49000 │同上        │臺灣銀行民生│
  ├──┼──────┼───┼──────┼──────┤
  │ 三 │同年1月8日  │30000 │同上        │華僑銀行復興│
  ├──┼──────┼───┼──────┼──────┤
  │ 四 │同年1月9日  │40000 │同上        │臺灣銀行民生│
  ├──┼──────┼───┼──────┼──────┤
  │ 五 │同年1月12日 │50000 │同上        │臺灣銀行民生│
  ├──┼──────┼───┼──────┼──────┤
  │ 六 │同年1月14日 │80000 │同上        │臺灣銀行民生│
  ├──┼──────┼───┼──────┼──────┤
  │ 七 │同年1月16日 │100000│投資公債    │臺灣銀行民生│
  ├──┼──────┼───┼──────┼──────┤
  │ 八 │同年1月18日 │100000│同上        │臺灣銀行民生│
  ├──┼──────┼───┼──────┼──────┤
  │ 九 │同年1月28日 │336000│投資基金    │臺灣銀行民生│
  ├──┼──────┼───┼──────┼──────┤
  │ 十 │同年2月5日  │90000 │使用借貸    │臺灣銀行民生│
  ├──┼──────┼───┼──────┼──────┤
  │十一│同年2月9日  │70000 │同上        │臺灣銀行民生│
  ├──┼──────┼───┼──────┼──────┤
  │十二│同年2月23日 │23000 │同上        │臺灣銀行民生│
  ├──┼──────┼───┼──────┼──────┤
  │十三│同年2月28日 │37000 │同上        │臺灣銀行民生│
  ├──┼──────┼───┼──────┼──────┤
  │十四│同年3月5日  │330000│同上        │合作金庫苗栗│
  ├──┼──────┼───┼──────┼──────┤
  │十五│同年3月22日 │35000 │同上        │臺灣銀行民生│
  ├──┼──────┼───┼──────┼──────┤
  │十六│同年3月24日 │30000 │同上        │臺灣銀行民生│
  ├──┼──────┼───┼──────┼──────┤
  │十七│同年5月14日 │22000 │同上        │臺灣銀行民生│
  └──┴──────┴───┴──────┴──────┘
  附表二
  ┌──┬──────┬───┬──────┬──────┐
  │編號│ 匯款時間   │ 金額 │被告謊稱用途│匯入被告帳戶│
  ├──┼──────┼───┼──────┼──────┤
  │ 一 │93年4月5日  │224000│投資股票    │合作金庫苗栗│
  ├──┼──────┼───┼──────┼──────┤
  │ 二 │同年4月8日  │36700 │同上        │合作金庫苗栗│
  ├──┼──────┼───┼──────┼──────┤
  │ 三 │同年5月8日  │58200 │同上        │臺灣銀行民生│
  ├──┼──────┼───┼──────┼──────┤
  │ 四 │同年5月11日 │62600 │同上        │臺灣銀行民生│
  └──┴──────┴───┴──────┴──────┘
  附表三
  ┌──┬──────┬───┬──────┬──────┐
  │編號│ 匯款時間   │ 金額 │被告謊稱用途│匯入被告帳戶│
  ├──┼──────┼───┼──────┼──────┤
  │ 一 │同年6月30日 │20000 │代辦出國旅遊│臺灣銀行民生│
  ├──┼──────┼───┼──────┼──────┤
  │ 二 │同年7月2日  │23450 │同上        │臺灣銀行民生│
  ├──┼──────┼───┼──────┼──────┤
  │ 三 │同年8月16日 │20000 │同上        │臺灣銀行民生│
  └──┴──────┴───┴──────┴──────┘
                                                      Ａ


司法院資訊處製作；財團法人民間司法改革基金會備份。
